【裁判字號】    90,易,284
【裁判日期】    900406
【裁判案由】    毒品危害防制條例
【裁判全文】
臺灣板橋地方法院刑事判決                            九十年度易字第二八四號
    公  訴  人  臺灣板橋地方法院檢察署檢察官
    被      告  甲○○
右列被告因違反毒品危害防制條例案件，經檢察官提起公訴（八十九年度毒偵字第七
五七六號），本院判決如左：
    主  文
甲○○連續施用第二級毒品，累犯，處有期徒刑肆月，如易科罰金以佰元折算壹日
，扣案之第二級毒品安非他命壹包（鑑驗後淨重零點捌肆公克）沒收銷燬；又連續施
用第二級毒品，累犯，處有期徒刑陸月，如易科罰金以佰元折算壹日；又持有第一
級毒品，累犯，處有期徒刑月，如易科罰金以佰元折算壹日，扣案之第一級毒品
海洛因壹包（鑑驗後淨重壹點零捌公克）沒收銷燬。應執行有期徒刑拾月，如易科罰
金以佰元折算壹日，扣案之第二級毒品安非他命壹包（鑑驗後淨重零點捌肆公克）
、第一級毒品海洛因壹包（鑑驗後淨重壹點零捌公克）均沒收銷燬。
    事  實
一、甲○○前曾於民國八十五年間因違反麻醉藥品管理條例案件，經本院判處有期徒
    刑三月確定，於八十五年五月八日易科罰金執行完畢，復因施用毒品案件，經依
    本院裁定送觀察、勒戒後，無繼續施用毒品之傾向，由臺灣板橋地方法院檢察署
    檢察官於八十七年十一月二十一日以八十七年度偵字第二三五五三號不起訴處分
    確定。竟仍不知悔改，嗣又基於概括犯意，自八十七年十二月間某日起至八十八
    年一月二十八日下午一時止，連續在其臺北縣三重市○○街八號二樓住處，施用
    第二級毒品安非他命多次，於八十八年一月二十八日晚上十時三十分許，在臺北
    縣三重市○○路一九五號前為警查獲，扣得安非他命一包（鑑驗後淨重○‧八四
    公克），其經警採尿送驗結果，並有安非他命陽性反應。經依本院八十八年度毒
    聲字第五九○號裁定再送觀察、勒戒後，有繼續施用毒品傾向。嗣經本院裁定令
    入戒治處所強制戒治，執行滿四月後，戒治處所評定無繼續戒治必要，復經檢察
    官聲請本院於八十八年七月二十八日裁定其停止戒治，所餘戒治期間，付保護管
    束，而於八十八年八月十三日出所。
二、詎甲○○猶不知悔改，復另行起意施用毒品，基於概括犯意，自八十八年十月間
    某日起至八十九年四月十四日止，連續在其上址住處，施用安非他命多次。嗣其
    先後於：
    （一）八十八年十一月五日晚上九時許，在臺北縣三重市○○路、介壽街口，為
          警查獲，經警採尿送驗結果，有安非他命陽性反應。
    （二）八十八年十二月七日上開停止戒治保護管束期間，經臺灣板橋地方法院檢
          察署採尿送驗結果，驗有甲基安非他命陽性反應。
    （三）八十八年十二月二十七日上開停止戒治保護管束期間，經臺灣板橋地方法
          院檢察署採尿送驗結果，驗有甲基安非他命陽性反應。
    （四）八十九年四月十四日晚上七時三十分許，在其上址住處，因其前開於保護
          管束期間有施用毒品行為，經檢察官聲請本院裁定撤銷其停止戒治，令入
          戒治處所續以戒治（已於八十九年十月二十八日執行完畢），為警緝捕到
          案，經警採尿送驗結果，有安非他命陽性反應。
三、另甲○○又意圖施用第一級毒品海洛因，於八十八年十一月五日晚上八時五十分
    許，在臺北縣三重市○○路、自強街口附近，向綽號「阿昌」姓名年籍不詳之男
    子，以新臺幣八千元之代價購得海洛因一包（鑑驗後淨重一‧○八公克）而持有
    ，尚未施用，即於上開八十八年十一月五日晚上九時許，在臺北縣三重市○○路
    、介壽街口，為警查獲，並扣得所購之海洛因一包（鑑驗後淨重一‧○八公克）
    ，經警採尿送驗結果，嗎啡呈陰性反應。
四、案經臺北市政府警察局中正第二分局、中正第一分局、北投分局、臺灣板橋地方
    法院檢察署檢察官觀護人移送報請臺灣板橋地方法院檢察署檢察官偵查起訴。
    理  由
一、右開犯罪事實，業經被告甲○○自白不諱，且有第二級毒品安非他命一包（鑑驗
    後淨重○‧八四公克）、第一級毒品海洛因一包（鑑驗後淨重一‧○八公克）、
    暨臺北市立療養院、昭信科技顧問股份有限公司出具之尿液檢驗報告附卷可稽，
    又被告前因施用毒品案件，經依本院裁定送觀察、勒戒後，認無繼續施用毒品之
    傾向，由臺灣板橋地方法院檢察署檢察官於八十七年十一月二十一日以八十七年
    度偵字第二三五五三號不起訴處分確定，有不起訴處分書在卷足憑。其於五年後
    再犯毒品危害防制條例第十條之罪，經裁定送觀察勒戒，認有繼續施用毒品傾向
    ，有本院八十八年度毒聲字第五九○號裁定及臺灣臺北看守所附設勒戒處所八十
    八年二月十九日之證明書一份附卷可參，被告罪證明確，應予依法論科。
二、被告甲○○於施用毒品經觀察勒戒後認無繼續施用毒品傾向而經不起訴處分確定
    後，再犯施用安非他命，經送觀察勒戒後認有繼續施用毒品傾向，核其此部分所
    為，係犯毒品危害防制條例第十條第二項之施用第二級毒品罪；其於上開二犯施
    用毒品停止戒治保護管束期間，三犯施用安非他命，核其此部分行為，亦係犯同
    條項之施用第二級毒品罪；至其因欲施用而購買海洛因持有，尚未施用前即為警
    查獲，此部分行為，核係犯同條例第十一條第一項之持有第一級毒品罪。公訴意
    旨認被告上開欲施用而購買持有海洛因犯行部分，係犯同條例第十條第一項之施
    用第一級毒品罪云云，惟查，被告就此部分固不否認係欲施用而購買海洛因，惟
    尚未施用即為警查獲等情，迭經被告於警訊、偵審中供述一致，且被告該次被警
    查獲採尿送驗結果，嗎啡部分亦呈陰性反應，因此顯難遽認被告有施用第一級毒
    品犯行，公訴意旨上開所認，容有未洽，惟其起訴事實涵蓋被告持有毒品行為部
    分，本院自得逕予變更起訴法條，一併審究。再被告上開二犯、三犯施用第二級
    毒品前之持有毒品行為，應均為施用之高度行為所吸收，不另論罪。又其上開二
    犯、三犯之施用第二級毒品行為，各為時間密接，犯罪構成要件相同，顯均係基
    於概括犯意為之，應各依連續犯規定論處，並加重其刑。另其所犯上開二犯、三
    犯施用第二級毒品及持有第一級毒品三罪間，犯意各別，行為互殊，所犯罪名不
    同，則應分論併罰。至公訴意旨謂被告二犯、三犯施用第二級毒品罪，係基於同
    一概括犯意為之，因認其此二罪為連續犯云云，然查被告二犯施用毒品罪後，曾
    經檢察官聲請本院裁定送觀察勒戒及強治戒治，其二犯施用毒品之犯意顯已經切
    斷，其後被告於停止戒治保護管束期間三犯施用毒品罪，顯難認係承自於戒治前
    二犯行為之概括犯意，是公訴意旨此部分所認，亦有未洽，附此敘明。又被告前
    曾於八十五年間因違反麻醉藥品管理條例案件，經本院判處有期徒刑三月確定，
    於八十五年五月八日易科罰金執行完畢，有臺灣高等法院檢察署刑案紀錄簡覆表
    一紙在卷可稽，被告前受有期徒刑執行完畢，於五年以內再犯本件有期徒刑以上
    之三罪，均為累犯，應各依刑法第四十七條規定，加重或遞加重其刑。爰審酌被
    告素行、對社會之危害及其犯罪後之態度等一切情狀，就上開三罪，分別量處如
    主文所示之刑，又刑法第四十一條業於九十年一月十日修正公布，於同年月十二
    日生效，該條第一項修正規定為「犯最重本刑為五年以下有期徒刑以下之刑之罪
    ，而受六個月以下有期徒刑或拘役之宣告，因身體、教育、職業、家庭之關係或
    其他正當事由，執行顯有困難者，得以一元以上三元以下折算一日，易科罰金。
    但確因不執行所宣告之刑，難收矯正之效，或難以維持法秩序者，不在此限。」
    ，同條第二項並規定「併合處罰之數罪，均有前項情形，其應執行之刑逾六月者
    ，亦同。」，經比較新舊法結果，被告所犯上開各罪，行為後依修正後之刑法第
    四十一條第一項前段規定，均仍得易科罰金，並無不利，而修正後之同條第二項
    規定，與大法官會議釋字第三六六號解釋意旨相符，爰依刑法第二條第一項前段
    ，適用修正後刑法第四十一條第一項前段、第二項規定，就被告上開各罪所量處
    之刑，並定其應執行之刑，併均諭知易科罰金之折算標準。
據上論斷，應依刑事訴訟法第二百九十九條第一項前段、第三百條，毒品危害防制條
例第十條第二項、第十一條第一項、第十八條第一項前段、第二十條第三項前段，刑
法第二條第一項前段、第十一條前段、第五十六條、第四十七條、第四十一條第一項
前段、第二項、第五十一條第五款，罰金罰鍰提高標準條例第二條，判決如主文。
本案經檢察官葉志飛到庭執行職務
中      華      民      國    九十      年      四      月      六      日
                                    臺灣板橋地方法院刑事第六庭
                                        法  官  彭  全  曄
右正本證明與原本無異
如不服本判決應於送達後十日內向本院提出上訴狀
                                        書記官  梁  宜  庭
中      華      民      國    九十      年      四      月     十八     日
附錄本案論罪科刑法條全文：毒品危害防制條例第十條、第十一條
毒品危害防制條例第十條：
施用第一級毒品者，處六月以上五年以下有期徒刑。
施用第二級毒品者，處三年以下有期徒刑。
毒品危害防制條例第十一條
持有第一級毒品者，處三年以下有期徒刑、拘役或新臺幣五萬元以下罰金。
持有第二級毒品者，處二年以下有期徒刑、拘役或新臺幣三萬元以下罰金。
持有專供製造或施用毒品之器具者，處一年以下有期徒刑、拘役或新臺幣一萬元以下
罰金。


司法院資訊處製作；財團法人民間司法改革基金會備份。
